【裁判字號】    88,訴,738
【裁判日期】    891124
【裁判案由】    偽造有價證券等
【裁判全文】
臺灣屏東地方法院刑事判決                          八十八年度訴字第七三八號
    公  訴  人  臺灣屏東地方法院檢察署檢察官
    被      告  甲○○
    選任辯護人  黃瑩
右列被告因偽造有價證券案件，經檢察官提起公訴（八十八年度偵字第七四八八號）
，本院判決如左：
    主  文
甲○○意圖供行使之用，而偽造有價證券，處有期徒刑壹年捌月。
偽造之發票人盧武雄名義，發票日民國八十六年十二月二十日，面額新台幣貳萬陸仟
元之本票貳拾壹紙均沒收。
    事  實
一、甲○○意圖為自己不法之所有，於民國八十六年七月二十日，在屏東縣屏東市莒
    園巷五號住處，召集每會新台幣（下同）二萬元之互助會，並冒用已於八十四年
    十二月二十一日死亡之盧武雄名義參加一會，連會首總計二十七會。八十六年十
    二月二十日第六次會時，甲○○即冒稱盧武雄以六千元得標，而向活會之會員乙
    ○○等人收取會款，乙○○等活會會員不知上情而陷於錯誤，交付會款二萬元予
    甲○○，甲○○並意圖供行使之用，盜用盧武雄先前留存在其手中之印章，簽發
    金額二萬六千元（外標）之本票二十一紙（總計二十七會，此為第六會，活會尚
    有二十一會），並交付該偽造之本票予乙○○等二十一會活會會員，使其陷於錯
    誤而交付每人二萬元會款計四十二萬元。後該互助會因故停止，乙○○即持盧武
    雄之本票按址找盧武雄索取票款，因而發現上情。
二、案經乙○○訴由台灣屏東地方法院檢察署檢察官偵查起訴。
    理  由
一、訊據被告甲○○，雖辯稱伊招會之初並不知盧武雄已故而照慣例將其列入會員，
    事後雖知悉但會單已印好，後來盧武雄友人簡明瑞願頂下該會，因此才與第三人
    簡明瑞共同以盧武雄名義簽發本票云云，惟查右揭事實，業據告訴人乙○○指訴
    綦詳，而盧武雄已於八十四年十二月二十一日死亡之事實，亦有盧武雄戶籍謄本
    一紙附偵查卷（台灣屏東地方法院檢察署八十八年偵字第五八九二號）可證，且
    被告於該案偵查中已供稱：「我知道盧武雄已經死亡，是我以他名義參加，因我
    怕會腳生疑心才如此做」、「（本票）是我簽的，但印章是他以前留在我那邊的
    」等語，隻支未提及簡明瑞之事，且核對該本票上筆跡及告訴人當庭提出附卷之
    本票三紙筆跡（被告當庭坦承該三紙本票金額部分之字跡亦為其所簽），兩者亦
    相符，且有被告以盧武雄名義參加互助會之會單一紙及被告盜用盧武雄印章所偽
    造之本票影本一紙在卷可證，本件事證明確，被告犯行洵堪認定。
二、核被告所為，係犯刑法第三百三十九條第一項之詐欺取財罪、第二百零一條第一
    項偽造有價證券罪。被告盜用印章之行為，為偽造有價證券行為之一部，不另論
    罪，被告偽造有價證券後，復持以行使，其行使之低度行為被偽造之高度行為所
    吸收，不另論罪，其冒盧武雄名義得標後基於單一決意，接續偽造同一發票人名
    義、發票日期、票面金額之本票二十一紙，為單純一罪，其一詐欺行為，詐騙該
    次二十一名活會會員，係想像競合犯。被告所犯上開二罪，有方法結果之牽連犯
    關係，應從一重之偽造有價證券罪處斷。又被告因一時失慮致罹最輕本刑三年以
    上之重典，其冒盧武雄名義得標後並未倒會，犯罪情狀顯可憫恕，客觀上足以引
    起一般同情，認為即予宣告法定最低刑期猶嫌過重，爰依刑法第五十九條規定減
    輕其刑。審酌被告素行尚佳、犯罪動機、所生損害非鉅及犯後態度等一切情狀，
    量處如主文所示之刑。偽造之本票二十一紙雖未扣案，然不能證明業已滅失，爰
    依刑法第二百零五條規定宣告沒收。
據上論斷，應依刑事訴訟法第二百九十九條第一項前段、刑法第二百零一條第一項、
第三百三十九條第一項、第五十五條、第五十九條、第二百零五條、罰金罰鍰提高標
準條例第一條前段判決如主文。
中      華      民      國      八十九    年    十一    月    二十四    日
                                          臺灣屏東地方法院刑事第二庭
                                          法   官  吳永宋
右正本證明與原本無異。
對於本判決如有不服應於收受送達後十日內向本院提出上訴書狀上訴於台灣高等法院
高雄分院並按他造當事人之人數附具繕本。
                                          書記官   陳靖麗
中      華      民      國      八十九    年    十一    月    二十四    日
附錄本案論罪科刑法條全文
刑法第二百零一條第一項：意圖供行使之用，而偽造、變造公債票、公司股票或其他
有價證券者，處三年以上十年以下有期徒刑，得併科三千元以下罰金。
刑法第三百三十九條第一項：
意圖為自己或第三人不法之所有，以詐術使人將本人或第三人之物交付者，處五年以
下有期徒刑、拘役或科或併科一千元以下罰金。


司法院資訊處製作；財團法人民間司法改革基金會備份。
